【裁判字號】    88,重訴,27
【裁判日期】    890816
【裁判案由】    清償債務
【裁判全文】
臺灣宜蘭地方法院民事判決  八十八年度重訴字第二七號
    原      告  台灣銀行
    法定代理人  甲○○
    訴訟代理人  乙○○
                黃文杰
    被      告  丙○○
右當事人間請求清償債務事件，本院判決如左：
    主    文
被告應給付原告新臺幣仟肆佰萬零玖仟佰捌拾肆元及如附表所示之利息、違約金。
訴訟費用由被告負擔。
    事    實
甲、原告方面：
  一、聲明：如主文所示。
  二、陳述：
  （一）被告於民國七十七年十一月九日向原告借款新臺幣（下同）五百萬元（借據
        Ａ），並為訴外人王麗梅連帶保證，向原告借款一千萬元、五百萬元（借據
        Ｂ、Ｃ），為訴外人林明毅連帶保證，向原告借款五百萬元（借據Ｄ），為
        訴外人賴美玉連帶保證，向原告借款五百萬元（借據Ｅ），為訴外人林坤地
        連帶保證，向原告借款五百萬元（借據Ｆ）。
  （二）以上各筆主、從債務，被告之借款，僅清償至七十八年十二月二十七日；王
        麗梅二筆借款，均僅清償至七十九年一月八日；林明毅、賴美玉、林坤地之
        借款，均僅清償至七十八年十二月二十七日。嗣經原告聲請法院拍賣抵押物
        求償後，尚有如附表所示之本金、利息、違約金未獲清償。本件被告因多次
        遷址不明，催討未果，爰依消費借貸及連帶保證之法律關係提起本訴。
  （三）對被告抗辯所為之陳述：
        １‧系爭六張借據上之印章、簽名，均為被告所為。
        ２‧被告所言王麗梅等人偽造文書案件，係指偽造抵押權文件，與系爭借據
            上之印章、簽名無關。
三、證據：提出借據六件，抵押權設定契約書、移轉（變更）契約書各一件，他項權
    利證明書一件，丙○○、林明毅、賴美玉、林坤地放款帳卡各一件，王麗梅放款
    資料全部查詢單一件，臺灣臺北地方法院民事裁定、民事執行處通知、支付命令
    、確定證明書各一件，臺灣士林地方法院支付命令、確定證明書各一件，被告身
    分證影本、戶籍謄本各一件，並聲請訊問證人翁奕輝。
乙、被告方面：
    被告未於最後言詞辯論期日到場，惟據其以前到場所為聲明及陳述如左：
    一、聲明：駁回原告之訴。
    二、陳述：
    （一）被告未曾與臺灣銀行羅東分行往來，而且只去過松山分行一次，系爭借據
          上之印章非其所蓋，簽名非其所為，被告亦不認識王麗梅、林明毅、賴美
          玉、林坤地等人。
    （二）系爭六張借據上之印章、簽名，均係王麗梅等人所偽造。
丙、本院依職權調閱臺灣臺北地方法院八十七年度執字第一六八四三號民事執行卷宗
    ，函請臺北市中山區戶政事務所提供被告之「印鑑證明申請書」及「印鑑登記申
    請書」原本，並囑託法務部調查局鑑定「丙○○」簽名之真偽。
    理    由
一、被告未於最後言詞辯論期日到場，核無民事訴訟法第三百八十六條各款所列情形
    ，爰依原告之聲請，由其一造辯論而為判決。
二、原告起訴主張：被告於七十七年十一月九日向原告借款五百萬元，並為訴外人王
    麗梅連帶保證，向原告借款一千萬元、五百萬元，為訴外人林明毅連帶保證，向
    原告借款五百萬元，為訴外人賴美玉連帶保證，向原告借款五百萬元，為訴外人
    林坤地連帶保證，向原告借款五百萬元（共計借款債務一筆，保證債務五筆，合
    計三千五百萬元）；以上各筆主、從債務，被告之借款，僅清償至七十八年十二
    月二十七日，王麗梅二筆借款，均僅清償至七十九年一月八日，林明毅、賴美玉
    、林坤地之借款，均僅清償至七十八年十二月二十七日；嗣經原告聲請法院拍賣
    抵押物求償後，尚有如附表所示之本金、利息、違約金未獲清償；本件被告因多
    次遷址不明，催討未果，爰依消費借貸及連帶保證之法律關係提起本訴等語。被
    告則以：其未曾與臺灣銀行羅東分行往來，系爭六張借據上之印章非其所蓋，簽
    名非其所為；其並不認識王麗梅、林明毅、賴美玉、林坤地等人，系爭借據上之
    印章、簽名，均係王麗梅等人所偽造等語，資為抗辯。
三、原告主張之前開事實，業據其提出與所述相符之借據六件，抵押權設定契約書、
    移轉（變更）契約書各一件，他項權利證明書一件，丙○○、林明毅、賴美玉、
    林坤地放款帳卡各一件，王麗梅放款資料全部查詢單一件，臺灣臺北地方法院民
    事裁定、民事執行處通知、支付命令、確定證明書各一件，臺灣士林地方法院支
    付命令、確定證明書各一件，被告身分證影本、戶籍謄本各一件為證。則本件爭
    點厥為：系爭六張借據上「丙○○」之印章是否確為被告所蓋，簽名是否確為被
    告所為？
四、經查：系爭六張借據上「丙○○」之印章及簽名，被告雖否認為其所為，惟證人
    即臺灣銀行松山分行受託對保之行員翁奕輝到庭證稱：「王麗梅借的一千萬元及
    五百萬元是我對保的‧‧‧‧‧，對保時會核對本人與身分證，‧‧‧‧‧，（
    被告等人）是到臺灣銀行松山分行對保‧‧‧‧‧，借款人與連帶保證人都是同
    一天到松山分行對保」等語明確（見本院八十八年八月十八日言詞辯論筆錄）。
    再被告於臺灣臺北地方法院八十四年度訴字第二三六八號刑事案件審理中曾坦承
    ，其有到基隆路與忠孝東路口附近之臺灣銀行（即松山分行）去申請貸款，但不
    曾到羅東去申請貸款等語。二人所言既無矛盾，證人翁奕輝雖為原告銀行之職員
    ，其證詞仍堪採信。
五、次查：本院向臺北市中山區戶政事務所調取被告之「印鑑證明申請書」及「印鑑
    登記申請書」原本，並將上開資料與王麗梅借款一千萬元之借據（即借據Ｂ）囑
    託法務部調查局鑑定筆跡，經該局以「特徵比對」方法鑑定，結果認二者簽名相
    同，此有該局八十九年五月十二日（八九）陸（二）字第八九０三四五二二號鑑
    定通知書一件在卷足按，是被告辯稱系爭六張借據均非其所簽等語，與事實即有
    不符。
六、末查：本院復調閱臺灣臺北地方法院八十七年度執字第一六八四三號民事執行卷
    宗，就卷附系爭借據（Ａ）（Ｃ）（Ｄ）（Ｅ）（Ｆ）原本與借據（Ｂ）原本上
    之簽名、印章進行比對，確認六件借據之印章、簽名均屬相同。
七、從而，被告自始即抗辯系爭六張借據之印章及簽名非其所為，已違反真實陳述之
    義務（民事訴訟法第一百九十五條第一項參照），前之辯詞已難採信。嗣經本院
    依兩造之聲明，囑託法務部調查局鑑定「丙○○」簽名之真偽後，被告即未再到
    庭續行辯論，堪認原告之主張為真實。
八、綜上所述，原告依消費借貸及連帶保證之法律關係，請求被告給付如主文所示之
    本金、利息、違約金，為有理由，應予准許。
據上論結，本件原告之訴為有理由，依民事訴訟法第三百八十五條第一項前段、第七
十八條，判決如主文。
中      華      民      國    八十九    年      八    月      十六      日
                                        臺灣宜蘭地方法院民事庭
~B審判長法官  周煙平
~B法      官  邱景芬
~B法      官  周健忠
右正本與原本無異。
如對本判決上訴，請於收受送達後二十日內提出上訴狀。（應附繕本）
中      華      民      國    八十九    年      八    月     二十二     日
~B法院書記官  王素連
~T40
~F0
附表：
┌───┬───────┬───────┬───────────────┐
│編號  │本        金  │利         息 │違           約           金  │
├───┼───────┼───────┼───────────────┤
│借據Ａ│   5,000,000  │自八十三年十二│自八十三年十二月二十一日起，逾│
│      │              │月二十日起至清│期六個月以內者，按上開利率百分│
│      │              │償日止，按年息│十，逾期六個月以上者，按上開利│
│      │              │百分之六點五計│率百分之二十計算              │
│      │              │算            │                              │
├───┼───────┼───────┼───────────────┤
│借據Ｂ│   9,236,351  │自八十三年十二│自八十三年十二月二十一日起，逾│
│      │              │月二十日起至清│期六個月以內者，按上開利率百分│
│      │              │償日止，按年息│十，逾期六個月以上者，按上開利│
│      │              │百分之十一點五│率百分之二十計算              │
│      │              │計算          │                              │
├───┼───────┼───────┼───────────────┤
│借據Ｃ│   4,773,033  │自七十九年一月│自七十九年二月十日起，逾期六個│
│      │              │九日起，至清償│月以內者，按上開利率百分之十，│
│      │              │日止，按年息十│逾期六個月以上者，按上開利率百│
│      │              │一點五計算    │分之二十計算                  │
├───┼───────┼───────┼───────────────┤
│借據Ｄ│  15,000,000  │自七十八年十二│自七十九年一月二十九日起，逾期│
│    Ｅ│              │月二十八日起至│六個月以內者，按上開利率百分之│
│    Ｆ│              │償日止，按年息│十，逾期六個月以上者，按上開利│
│      │              │百分之六點五計│率百分之二十計算              │
│      │              │算            │                              │
└───┴───────┴───────┴───────────────┘


司法院資訊處製作；財團法人民間司法改革基金會備份。
